臺灣高等法院臺中分院刑事判決　　　　　　　　　九十二年度上訴字第二二○二號
　　上　訴　人　臺灣南投地方法院檢察署檢察官
　　被　　　告　庚○○
　　被　　　告　丙○○
　　共　　　同
　　指定辯護人　本院公設辯護人　乙○○
右上訴人因被告毒品危害防制條例案件，不服臺灣南投地方法院九十二年度訴字第二
○二號中華民國九十二年九月九日第一審判決（起訴案號：臺灣南投地方法院檢察署
九十一年度偵字第四四七五號、九十二年度偵字第五三九號），提起上訴，本院判決
如左：
    主      文
原判決撤銷。
庚○○、丙○○共同連續販賣第一級毒品，庚○○處有期徒刑玖年，丙○○處有期徒
刑捌年。0000000000號行動電話沒收之；0000000000號行動電
話沒收之，如全部或一部不能沒收時，追徵其價額；販賣第一級毒品所得財物共計一
萬二千五百元沒收之，如全部或一部不能沒收時，以其財產抵償之。
    事      實
一、庚○○曾於民國八十二年間因肅清煙毒條例等案件，經本院判處有期徒刑三年一
    月、三月，應執行有期徒刑三年二月確定，指揮書執畢日期為八十六年八月二十
    六日；又因肅清煙毒條例等案件，部分經台灣高等法院台南分院判處有期徒刑十
    年確定，與部分經原審之台灣嘉義地方法院所判處確定之有期徒刑三年六月、六
    月，嗣裁定合併定應執行之刑為有期徒刑十二年確定，於八十六年八月二十七日
    接續前案執行，原應至九十八年二月十三日執行完畢，嗣於九十年七月十三日假
    釋付保護管束（假釋嗣經撤銷，於九十二年五月一日入監執行殘刑七年二月一日
    ）。詎庚○○於假釋付保護管束期間仍不知悔改，與丙○○共同意圖營利，基於
    販賣第一級毒品海洛因之概括犯意聯絡，於九十一年九月間起至九十一年十月底
    止（指十月三十日十三時十分被逮捕前），先由庚○○至屏東等地向年籍姓名不
    詳者購買第一級毒品海洛因，並攜回其位於南投縣鹿谷鄉鹿谷村興農巷三十四號
    旁之鐵皮屋藏放，嗣再於該處或以丙○○所有之0000000000號行動電
    話、或以庚○○所有之0000000000號行動電話，對外接受欲購買毒品
    者親自前往該鐵皮屋處拿取，或以電話訂購，並約定地點，再由庚○○親送或以
    電話指示丙○○送往，以每小包新臺幣（下同）五百元至一千元不等價格（依重
    量不同而定），在南投縣鹿谷鄉地區將第一級毒品海洛因販賣予購買者。計有：
    (一)於九十一年九月間起至同年十月二十八日上午某時止，在南投縣鹿谷鄉鹿谷村
    興農巷三十四號旁之鐵皮屋，共同連續販賣海洛因給丁○○共三次，每次五百元
    （次數、金額均採最有利於庚○○、丙○○之方式計算），共得款一千五百元。
    (二)庚○○、丙○○又推由丙○○於九十一年十月初某日九時許，在南投縣鹿谷鄉
    興農巷三十四號前鐵皮屋內，由丙○○販賣一包海洛因給戊○○，得款一千元。
    (三)庚○○、丙○○再於九十一年十月初起至同月月底止（指十月三十日十三時十
    分被逮捕前），經由己○○以手機○九三七─七五七二三○與○九一一─九二三
    七九八號或○九一三─三六八六九三號行動電話聯絡購買毒品等事宜後，再推由
    丙○○將己○○欲購買之海洛因送至約定之地點（鹿谷加油站斜對面空地上），
    每次購買之金額為二千元，前後五次，共得款一萬元（金額採最有利於庚○○、
    丙○○之方式計算）。嗣於同年十月三十日，臺灣南投地方法院檢察署查獲被告
    丙○○施用毒品案（九十一年度毒偵第九六四號），發現前情，而由南投縣政府
    警察局刑警隊再行擴大偵辦而查獲上情。南投縣警察局並派員持原審法院核發之
    搜索票，於九十一年十一月十五日十七時三十分，至南投縣鹿谷鄉興農巷十八之
    十六號搜索，扣得庚○○所有之0000000000號行動電話。
二、案經南投縣警察局移送台灣南投地方法院檢察署檢察官偵查起訴。
    理      由
一、訊據被告庚○○、丙○○均矢口否認有販賣第一級毒品海洛因之犯行，被告庚○○、丙○○均辯稱：並未販賣海洛因給丁○○、戊○○、己○○等人，被告庚○○並辯稱：伊去屏東賣茶葉順便買毒品回來，但是僅供自己施用云云。惟查：
  一被告二人販賣海洛因給丁○○部分：
    (一)被告庚○○、丙○○、證人丁○○之供述、證述內容：
      (1)被告庚○○於警詢時供承：「（你是否曾經販賣毒品予丁○○圖利？）有。
        我於今年（九十一年）九月至十月間販賣海洛因給丁○○三、四次圖利」、
        「（丁○○如何與你聯絡購買毒品〈海洛因〉事宜？）他都是以他家中電話
        ○四九─0000000聯絡我的行動電話0000000000，確認我
        在家中並有毒品〈海洛因〉，再直接騎腳踏車或機車到我家中〈興農巷三十
        四號〉購買毒品」、「（丁○○向你購買毒品〈海洛因〉每次交易金額多少
        ？數量多少？）均在我家中鹿谷鄉鹿谷村興農巷三十四號旁之鐵皮屋內販賣
        毒品給丁○○。每次交易金額五百元，數量一小包」等語（詳見偵字第五三
        九號卷第一五、一六頁）。被告庚○○於檢察官偵查時亦供承：伊有販賣毒
        品給綽號「貓仔賢」之丁○○，賣過他三、四次等語（詳見偵字第四四七五
        後卷第二六頁正面）。被告庚○○於原審九十一年十一月十六日羈押訊問時
        仍供承：「‧‧‧他（指丁○○）一共買了三、四次，一次買五百元‧‧‧
        」等語明確（詳見聲羈卷第一○頁）。
      (2)另被告丙○○於警詢時亦供稱：「（庚○○均在何處販賣海洛因？購買海洛
        因之人如何與他聯絡？）庚○○平時均在他家中的鐵皮屋內（興農巷三十四
        號）販賣海洛因，要購買海洛因的人就會打他的行動電話00000000
        00聯絡他說要購買毒品。如果庚○○手中有海洛因時，就會聯絡要購買毒
        品的人直接到鐵皮屋內進行販賣毒品的交易」等語，並稱丁○○有向庚○○
        買毒品海洛因，時間約於九十一年九月至十月份，庚○○賣海洛因給丁○○
        ，伊曾經轉手，拿海洛因給丁○○等語屬實（詳見偵字第五三九號卷第三四
        至三六頁）；被告丙○○於九十一年十一月十五日偵查時（按：該次訊問筆
        錄之筆錄頭記載被訊問人係Ａ１，顯係書記官誤記，此觀卷內秘密證人Ａ１
        真實姓名對照表及丙○○於筆錄末尾簽名即明）復供稱：「（庚○○賣毒品
        給誰？）綽號『貓仔賢』，次數二次以上，是我親眼看到的，在鐵皮屋那邊
        ，每次五百元的賣」等語屬實（詳見偵字第三九八○號卷）。被告丙○○雖
        於本院準備程序中抗辯稱：好像是組長要伊咬庚○○，不然要辦伊槍枝之案
        件，所以警詢時才會這樣講云云。然經傳喚證人即刑事組長壬○○到庭稱伊
        並未親自參予偵辦本案件，且被告丙○○亦稱並非證人壬○○脅迫伊（詳見
        本院卷第六五、六六頁）；況被告於借提訊畢還押時，經檢察官訊問其有無
        遭受不法取證，其答稱沒有，經提示警詢筆錄並告以要旨，亦稱警詢所言實
        在等語（詳見毒偵字第九六四號卷），被告復於九十一年十一月十五日檢察
        官訊問時坦稱如上，足見被告於警詢時所供係出於自由意志，所辯係遭受脅
        迫下所為之供述云云，尚非可採。
      (3)證人丁○○於警詢時供稱：伊自今九十一年三月購買至九十一年十月底，共
        向庚○○買過幾次海洛因，伊記不清楚。伊大約每兩、三天就向庚○○購買
        乙次毒品，最後乙次購買是在九十一年十月二十八日上午。最後幾次的購買
        情形，是伊自行到庚○○位於鹿谷鄉鹿谷村興農巷鐵皮屋找庚○○，碰到庚○○之後，伊便說：「叔仔！還有嗎？」如果庚○○身上有攜帶海洛因的話
        ，就會馬上拿給伊，但身上沒有攜帶時，伊把錢拿給庚○○之後，庚○○會
        叫丙○○到鐵皮屋後面的平房拿出來給伊。另外有時候庚○○若不在，經電
        話○九一一─九六三七九八號聯絡也無法趕回來時，庚○○就會叫丙○○把
        毒品海洛因拿給伊，伊把錢拿給丙○○，但這種情形較少，大部分都是和庚○○交易。伊每次購買毒品的金額都固定五百元或一千元，伊都是用家中電
        話○四九─0000000號電話與庚○○聯絡等語（詳見偵字第五三九號
        卷第四八、四九頁）。
    (二)被告庚○○與被告丙○○所稱販賣海洛因給證人丁○○之時間、地點、金額，
      均相吻合；依被告丙○○所供，其間有兩次丁○○購買海洛因時，被告丙○○
      與庚○○係同時在場，被告丙○○亦曾經親自交付海洛因給丁○○，並與丁○○所證情節相符（詳見偵字第五三九號卷第四九頁正面）。則依被告丙○○所
      供，被告庚○○於九十一年九月、十月間，至少曾販賣海洛因給證人丁○○三
      次，此亦與被告庚○○所自承曾經販賣海洛因給丁○○之次數（庚○○所稱之
      三、四次，亦可謂至少三次）幾近一致；且被告庚○○並於警詢時供稱丙○○
      是伊鄰居，平常跟伊一起出入；被告丙○○於警詢時亦稱伊和庚○○是鄰居，
      沒有任何糾紛等語（詳見偵字第五三九號卷第一六、三三頁），則被告丙○○
      自無設詞誣陷被告庚○○之可能，被告二人所供自足採信。另證人丁○○所稱
      購買毒品之地點、過程及大部分係向庚○○買，有時候庚○○若不在，經電話
      聯絡也無法趕回來時，庚○○就會叫丙○○把毒品海洛因拿給伊，伊把錢拿給
      丙○○，但這種情形較少等情節，亦與被告丙○○所供相符；且被告庚○○於
      警詢時供稱丁○○與伊是認識十幾年的朋友，彼此沒有任何糾紛；證人丁○○
      亦稱伊和丙○○沒有仇恨等語（詳見偵字第五三九號卷第一五、四九頁反面）
      ，足見證人丁○○亦無設詞誣陷被告庚○○、丙○○之可能。而依被告二人前
      述之供詞，參以證人丁○○所證述最後一次購買海洛因之時間，被告庚○○應
      有於九十一年九月間起至同年十月二十八日上午某時止，在前揭地點，販賣海
      洛因給證人丁○○三次，每次一包，每包五百元，應足認定。被告庚○○所稱
      販賣次數三、四次，本院依有利於被告計，認定販賣次數為三次。雖證人丁○○所稱前後購買海洛因之時間、次數長於或多於被告二人所供述之內容，購買
      金額除每次五百元外，尚有每次一千元者。然此僅能認其中證人丁○○所證超
      越被告二人所供承部分，尚無證據足以證明（詳後述），至證人丁○○其餘所
      證，與被告二人供述相合部分，則為可採為認定被告等犯罪之證據。
    (三)綜合以上事證，被告等此部份之犯行已至臻明確。雖證人丁○○於原審審理時
      翻異前詞，結證稱：「（警察有無找你做九十一年十一月十六日的警訊筆錄，
      內容是否與你所述相同？）當天警員叫我好好與他們配合，筆錄我隨便他們寫
      ，不是我說的，我也不太識字，寫完就拿庚○○的口卡給我認說是不是庚○○
      ，我說我與他認識十幾年」云云（詳見原審卷第一五九頁）。然經傳訊製作筆
      錄之員警辛○○到庭證稱：「筆錄都是他自己講的，而且他也有簽名」等語（
      詳見本院卷第九九頁）。查，證人丁○○之教育程度為國中畢業，並非未受教
      育之人，有警詢筆錄之記載可稽，且觀該份警詢筆錄內容，均係常用之字句，
      並無艱澀難懂之文句，記載字跡又甚工整，是以證人丁○○於原審證稱「我也
      不太識字」云云，顯係事後迴護被告等之詞，不足採信。另員警辛○○詢問證
      人丁○○時確有錄音一節，亦經證人辛○○於本院作證時證述屬實，然該錄音
      帶並未隨案移送，嗣因臨時辦公處所水管冒水，錄音帶被浸濕，拿到外面去陰
      乾時，被工友誤以為是垃圾予以清理掉等情，亦據證人辛○○證述在卷（詳見
      本院卷第九八頁），自不能因證人辛○○未能補提丁○○之警詢錄音帶，即認
      證人丁○○之於警詢之證言不可採信。
  二被告二人販賣海洛因給證人戊○○、己○○部分：
    (一)證人戊○○於警詢時證稱：伊於九十一年十月初某日九時許，在鹿谷鄉興農巷
      三十四號前鐵皮屋內與丙○○相約碰面，伊拿一千元交給丙○○，丙○○再入
      屋取出一小包海洛因交給伊，因丙○○平時皆替庚○○跑腿及聯絡販毒事宜，
      且毒品又從該鐵皮屋取出，所以伊確定該次所買之毒品係庚○○所販賣，丙○○只是替庚○○轉售等語（詳見偵字第五三九號卷第五五頁反面）；證人己○○於警詢時證稱：伊用手機○九三七─七五七二三○打庚○○的行動電話○九
      一一─九二三七九八號接上後再詢問其手上有無毒品，確定有後才說購買數量
      及金額，平時都是丙○○幫庚○○送毒品及收錢，有時庚○○行動電話不通，
      才打丙○○的電話○九一三─三六八六九三聯絡購買毒品事宜，伊於今年十月
      初至月底大約向庚○○買了五次海洛因，每次購買之金額三千元至二千元不等
      ，都是丙○○送到約定之地點（鹿谷加油站斜對面空地上），伊先拿錢給丙○○，他才取出毒品海洛因交給伊等語（詳見偵字第五三九號卷第五九頁反面、
      六○頁正面）。證人戊○○、己○○與被告庚○○、丙○○均無仇恨，業據渠
      等於警詢時供明，自無設詞誣陷被告二人之可能，且所證又有下述(二)之事證相
      佐，所證應足採為不利於被告等之認定。
　　(二)被告丙○○於九十一年十一月二十六日警詢時供稱：庚○○平時均在他家中的
      鐵皮屋內販賣海洛因，要購買海洛因的人就會打他的行動電話0000000
      000聯絡他說要購買毒品。如果庚○○手中有海洛因時，就會聯絡要購買毒
      品的人直接到鐵皮屋內進行販賣毒品的交易，伊曾經經由庚○○之授意，交付
      海洛因給要購買毒品海洛因的人，地點在鐵皮屋等處，伊知道己○○、戊○○
      等人有向庚○○購買海洛因等語（詳見偵字第五三九號卷第三四、三五頁）；
      且被告丙○○於警詢之供述又係出於自由意志，已如前述。另○九一一─九二
      三七九八號行動電話係被告庚○○所使用，此經被告庚○○供承在卷，該電話
      並經扣押在案，有扣押物品目錄表在卷可稽（詳見聲搜卷第五頁）；○九一三
      ─三六八六九三號行動電話係被告丙○○所使用，亦有行動電話使用人基本資
      料查詢單一紙在卷可稽（詳見偵字第五三九號卷第八五頁）。經警調閱上開○
      九一一─九二三七九八號行動電話自九十一年十月二十日起至同年月二十六日
      止，及○九一三─三六八六九三號行動電話自九十一年十月十四日起至同年月
      三十日止之通聯紀錄進行比對結果，顯示該二支電話確有與證人己○○多次之
      電話通聯紀錄，此有上開二行動電話門號通聯紀錄附卷可佐（詳見偵自第五三
      九號卷第九一、九二頁、九五頁至一○二頁），益證證人戊○○、己○○上開
      所述非虛，而足採信。而證人己○○所證，每次購買海洛因之金額約在三千元
      至二千元之間，本院以有利於被告等之方式計算，認定每次販賣所得金額為二
      千元。
　　(三)雖證人戊○○嗣於原審審理時翻異前詞結證稱：「（警察有無找你做九十一年
      十二月九日筆錄，筆錄內容是否與你所言相同？）有，是我在勒戒時警察借我
      出去製作的，警訊筆錄內容不實，事實上毒品我都是向綽號『小朱』的人購買
      的，警察說有一位秘密證人指證說我有向庚○○買海洛因，實際上我沒有向庚○○購買毒品，這位秘密證人警察拿資料給我看是丙○○，我想沒有的事實丙○○竟然這樣講，所以我就咬出丙○○，說我一千元是拿給丙○○，事實上我
      沒有拿一千元給丙○○」等語；證人己○○翻異前詞結證稱：「（警察有無找
      你做九十一年十二月九日的警訊筆錄，內容是否與你所述相同？）有，我在戒
      治時被提出來製作的，內容都不是我說的，都是警察寫的」等語（詳見原審卷
      第一五九、一五五、一五六頁）。然經傳喚證人製作證人等警詢筆錄之員警癸○○到庭證稱秘密證人的資料不是伊封箋的，伊也不知道秘密證人是誰，也沒
      有告訴戊○○說秘密證人是丙○○等語（詳見本院卷第九七頁），經檢視卷內
      秘密證人Ａ１之警詢筆錄確非證人癸○○所製作（詳見偵字第五三九號卷第六
      八、七三頁），且該秘密證人Ａ１之「姓名對照表」均經該秘密證人Ａ１捺指
      印於封箋處，證人癸○○亦無可能得知或取得秘密證人Ａ１之資料，是證人癸○○所證尚與卷內資料相符，應足採信。雖證人癸○○持以供證人戊○○指認
      之丙○○口卡片，其下有「Ａ１」符號，然此係證人癸○○因疏忽而使用經秘
      密證人Ａ１所指認之丙○○口卡片影印本供證人戊○○指認丙○○，此有秘密
      證人Ａ１原先指證丙○○之口卡片影本在卷可供核對（詳見偵字第五三九號卷
      第八三頁）。而癸○○製作戊○○之警詢筆錄，係先詢問戊○○向何人購買海
      洛因，之後再詢其如何購買海洛因，待證人戊○○一一答詢後，始提出上開有
      Ａ１符號之丙○○口卡片影本供戊○○指認並簽名其上，此有戊○○警詢筆錄
      在卷可考，戊○○或於指認時發現Ａ１之符號，而誤以為Ａ１即係丙○○，然
      此已在其就如何購買海洛因之答詢之後；其在答詢向何人購買海洛因及如何購
      買前，因尚未進行至指認之程序，而未得見該口卡片影本，自無從發生上開誤
      會；此另由癸○○製作證人己○○之警詢筆錄時，亦係提供相同之丙○○口卡
      片影本供己○○指認（詳見偵字第五三九號卷第六二頁），然己○○並未如相
      同於戊○○之辯詞可見一般。證人戊○○竟執警方作業之疏忽而為上開顛倒順
      序之證詞，所證與警詢筆錄之記載順序不合，尚非可採。次查，癸○○製作己○○之警詢筆錄所花時間為一小時又五分鐘，相較於癸○○之警詢筆錄內容不
      多（詳見偵字第五三九號卷第五九至六○頁正面），若證人癸○○未待己○○
      回答，逕行製作，應不須如此長之時間；且證人己○○所證購買海洛因之時間
      、地點，又與被告丙○○所供相符；又己○○所證如何聯絡購買毒品之事宜，
      又與通聯紀錄所顯示者相合，該警詢筆錄應係證人己○○本於自由意識下所為
      之供述，自堪憑採。渠等嗣於原審所證，應係事後迴護被告二人之詞，俱不足
      採信。
  三復查，我國查緝毒品海洛因之施用或販賣一向執法甚嚴，對於販賣海洛因者尤科
    以重度刑責，又販賣海洛因既係違法行為，當非可公然為之，亦無公定價格，且
    容易分裝並增減份量，而每次買賣之價量，可能隨時依雙方關係深淺、資力、需
    求量及對行情之認知、來源是否充裕、查緝是否嚴謹、購買者被查獲時供述購買
    對象之可能風險之評估等情形，而異其標準，非可一概而論；販賣之利得，除被
    告坦承犯行或價量俱臻明確外，委難察得實情，販賣之人從價差或量差中牟利之
    方式雖異，其意圖營利之販賣行為則同一。是以因海洛因量微價高，販賣者率有
    暴利可圖，茍非意圖販賣營利，一般人焉有可能甘冒重度刑責而販賣海洛因，從
    而雖被告等否認有販賣海洛因之犯行，而無可查證其賣出確實賺取之差價若干，
    惟依前述之推論，被告等販賣海洛因當有意圖營利之犯意，自亦足認定。
  四末按毒品係屬違禁物，其取得本非容易；而一般販賣毒品者，為防免司法機關查
    獲時難以脫罪，其進購毒品之數量通常有限，且未必隨時備有毒品以供販賣。販
    賣毒品者縱使持有毒品，因毒品係量少價昂之物，其匿藏甚為容易，且販賣毒品
    係屬重罪，販賣毒品者鮮有恣意放置毒品之情形，司法警察非有明確之線索，自
    難當場搜得毒品及供販毒所用之器具。而觀之證人丁○○於警詢時證稱：碰到庚○○後之伊便稱說：「叔仔！還有嗎？」等語及證人己○○於警詢時證述：伊用
    手機打庚○○的行動電話，接上後再詢明其手上有無毒品等語，益徵被告庚○○
    並非隨時備有毒品以供販賣。是警方嗣於九十一年十一月十五日，前往南投縣鹿
    谷鄉興農巷十八之十六號搜索時，雖未扣押得成包之毒品海洛因，然依上說明，
    此尚不足認被告等並無前開販賣海洛因之行為。本件事證明確，被告等否認犯罪
    並所為之辯解，均係事後卸責之詞，俱不足採，渠等犯行均堪認定，應依法論科
    。
二、查海洛因係屬毒品危害防制條例第二條第二項第一款所稱之第一級毒品。是核被
    告庚○○、丙○○所為，均係犯毒品危害防制條例第四條第一項販賣第一級毒品
    罪（毒品危害防制條例雖於中華民國九十二年七月九日經總統以華總一義字第０
    ９２００１２１９３０號令修正公布，並自公布後六個月施行，惟該條例第四條
    第一項並未經修正，自無刑之輕重比較問題）。被告等販賣前持有第一級毒品海
    洛因之低度行為，應為販賣之高度行為所吸收，不另論罪。被告等就上開犯行，
    有犯意聯絡與行為分擔，均為共同正犯；又被告等先後多次販賣第一級毒品之犯
    行，時間緊接，方法相同，觸犯構成要件相同之罪名，顯係基於概括之犯意反覆
    為之，應依連續犯之規定，論以一罪，除法定刑中死刑、無期徒刑部分，因依刑
    法第六十四條第一項、第六十五條第一項規定，不得加重外，餘加重之。再販賣
    第一級毒品罪之法定本刑為死刑或無期徒刑，已如前述，被告等雖有上開共同連
    續販賣第一級毒品之犯行，然販賣時間非長、販賣次數及數量非鉅，所得非多，
    只因一時貪念，致罹法定刑為死刑或無期徒刑之重典，相對於長期大量販賣毒品
    之大毒梟而言，被告等對社會治安及國民健康之危害較小，倘亦處以死刑或無期
    徒刑，不免過苛，且無從與前開大毒梟之惡行有所區隔，是渠等犯罪情狀相較於
    法定之重刑，在客觀上足以引起一般人之同情，情節尚堪憫恕，爰均依刑法第五
    十九條之規定，酌量減輕其刑。
三、原判決疏未詳查，細心勾稽，斤斤於瑣細之枝微末節；尤有甚者，竟以電話通話
    次數與被告庚○○自白之販賣毒品次數不同，即認被告庚○○之自白為不可採，
    實有違經驗法則；蓋施用毒品者以電話與毒販聯絡，其聯絡事項或係詢問有無毒
    品，或係詢問毒品之重量與金額，或係交易毒品之時間、地點等等，不一而足，
    其彼此間電話聯絡之次數，通常較實際交易毒品之次數多出甚夥，本難一致。原
    判決捨前開不利於被告之明確證據而不採，遽為被告等無罪之諭知，實難謂當。
    檢察官上訴意旨執此指摘原判決不當，為有理由，自應由本院將原判決撤銷改判
    。爰審酌被告庚○○曾於八十二年間因肅清煙毒條例等案件，經本院判處有期徒
    刑三年一月、三月，應執行有期徒刑三年二月確定，指揮書執畢日期為八十六年
    八月二十六日；又因肅清煙毒條例等案件，部分經台灣高等法院台南分院判處有
    期徒刑十年確定，與部分經原審之台灣嘉義地方法院所判處確定之有期徒刑三年
    六月、六月，嗣裁定合併定應執行之刑為有期徒刑十二年確定，於八十六年八月
    二十七日接續前案執行，原應至九十八年二月十三日執行完畢，嗣於九十年七月
    十三日假釋付保護管束（假釋嗣經撤銷，於九十二年五月一日入監執行殘刑七年
    二月一日），詎其於假釋付保護管束期間復犯本罪，足見惡性匪淺；而被告等明
    知海洛因係屬戕害人身心之毒品，竟為貪圖不法利益，鋌而走險予以販賣他人施
    用，危害社會治安及國民健康程度非輕，且販賣毒品為世界各國戮力查緝之萬國
    公罪，及海洛因足以使施用者導致精神障礙、性格異常，甚至造成生命危險之生
    理成癮性及心理依賴性，並斟酌被告等犯罪時間非長、犯罪所得不多及渠等犯罪
    後之態度等一切情狀，各量處如主文第二項所示之刑，以示懲儆。000000
    0000號、0000000000號行動電話分別為被告庚○○、丙○○所有
    之物，業據被告等於警詢時供明在卷，並有行動電話使用人基本資料查詢單在卷
    可憑，該二電話係供被告等犯罪所用之物，其中0000000000號行動電
    話經扣押在案，應依毒品危害防制條例第十九條第一項規定沒收之；另0000
    000000號行動電話雖未扣押，惟不能證明業已滅失，應依毒品危害防制條
    例第十九條第一項規定沒收之，如全部或一部不能沒收時，追徵其價額。又被告
    等因販賣第一級毒品所得之財物共計一萬二千五百元（即一千五百元加一千元加
    一萬元），係被告等因販賣第一級毒品所得之物，且屬被告等所有，業經認定如
    前，應依毒品危害防制條例第十九條第一項規定沒收之，如全部或一部不能沒收
    時，以其財產抵償之。再，被告等於九十一年十月三十日十三時十分許，在南投
    縣鹿谷鄉○○村○○路一○五號前道路當場為警查獲，並扣有海洛因（驗餘淨重
    一點四三公克）、安非他命一公克、滲有海洛因香煙一支、殘留海洛因塑膠袋十
    四個等物，有扣押物品清冊、法物部調查局鑑定通知書在卷可稽（詳見毒偵字第
    九六四號卷）；另於九十一年十一月十五日搜索時除扣得前開00000000
    00號行動電話外，另扣得塑膠鏟子二支、分裝袋一二九個、00000000
    00號行動電話一支。然尚無證據足以證明上開物品與本件販賣第一級毒品海洛
    因之行為有關，且經警採尿送驗結果，被告庚○○之尿液亦呈嗎啡、安非他命陽
    性反應，有庚○○之濫用藥物尿液檢驗報告影本一份在卷可憑（詳見偵字第三九
    八○號卷），足見該等物品亦有可能係供被告等施用毒品所用之物，況檢察官就
    此亦未聲請宣告沒收、銷燬，本院自不為沒收銷燬之諭知，併予敘明。
四、公訴意旨另以：被告庚○○、丙○○於九十一年三月間某日起至同年十月底止，
    基於共同意圖營利之概括犯意聯絡，連續在南投縣竹山鎮鹿谷鄉地區將第一級毒
    品海洛因販賣給丁○○（指扣除前開認定之販賣三次以外部分）、林芳志、廖煌
    淵、Ａ（即Ａ１、年籍詳卷）等人多次，因認被告等二人就此部分亦涉犯毒品危
    害防制條例第四條第一項販賣第一級毒品罪。公訴人認被告等有此部份之犯行，
    無非以被告庚○○於警詢、偵查中坦承販賣第一級毒品海洛因予證人丁○○，且
    右揭犯罪事實業經被告丙○○於警詢、偵查中坦承不諱，核與證人丁○○、林芳
    志、廖煌淵及祕密證人Ａ１分別於警詢、偵查中所述相符，並有0000000
    000號、0000000000號行動電話雙向通聯紀錄各乙份附卷、被告丙○○之扣案毒品及被告庚○○所有之分裝袋扣案足稽等為其論據。訊據被告庚○○、丙○○均堅決否認有此部份之販賣第一級毒品海洛因之犯行，並均辯稱未販
    賣海洛因等語。經查：(1)證人林芳志固於警詢時證稱：伊曾經向庚○○購買過毒
    品海洛因，共購買過兩次毒品，每次都購買新臺幣一千元，數量一小包，伊於九
    十一年十一月十日下午及十一月十二日下午，由家裡騎機車直接到庚○○的住處
    ，見到庚○○之後伊便問他有沒（有沒暗指還有無毒品），庚○○隨即從木頭茶
    几上煙灰缸底下拿出來給伊，伊再把錢交給庚○○等語（詳見偵字第五三九號卷
    第五二頁反面、五三頁正面）。惟被告丙○○於九十年十月三十日為警查獲後，
    經移送台灣台中地方法院檢察署後即遭檢察官聲請裁定送觀察勒戒，至九十一年
    十一月二十七日出所，此有被告丙○○之全國前案紀錄表在卷可稽，被告丙○○
    自不可能有與另被告庚○○基於犯意聯絡，推由庚○○販賣海洛因給林芳志之行
    為；又被告庚○○既否認有販賣海洛因給林芳志之行為，又查無其他積極明確之
    證據足資憑佐，尚難僅憑證人林芳志之指證，遽為被告等不利之認定。(2)次查，
    證人廖煌淵於警詢時雖證稱：伊係於九十一年三、四月間在鹿谷鄉瑞田村某地打
    牌時，庚○○當面問伊要不要吸食，所以才向他購買二次海洛因，每次一小包，
    每小包一千元等語（詳見偵字第五三九號卷第六三頁反面），然此亦為被告庚○○所否認；雖被告丙○○於警詢時曾供稱伊知道廖煌淵有向庚○○買過海洛因等
    語，然丙○○於警詢時又稱廖煌淵向庚○○買海洛因之時間為九十一年九月至十
    月份（詳見偵字第五三九號卷第三五、三六頁），被告丙○○所供庚○○販賣海
    洛因給廖煌淵之時間既與證人廖煌淵所證不同，則其所供自難遽採為不利於被告
    庚○○之認定。而被告庚○○既否認有販賣海洛因給廖煌淵，又查無其他積極明
    確之證據足資憑佐，亦難僅憑證人廖煌淵之指證，遽為被告不利之認定。(3)祕密
    證人Ａ１於警詢時固證稱：「我曾經向庚○○購買過海洛因毒品」、「購買過四
    、五次。約在九十一年九月底左右。均在南投縣鹿谷鄉鹿谷村興農巷內有一間鐵
    皮屋旁平房內交易」、「每次都是一小包。每次我都向他購買新台幣一千元」、
    「（你知道辜錦章、劉俊妙、汪保宏所吸食施打之毒品係向何人購買？）毒品均
    向丙○○，綽號「阿忠」之人購買」云云（詳見偵字第五三九號卷第六十九頁至
    第七十頁、第七十四頁至第七十五頁）。惟辜錦章、劉俊妙均未曾向被告丙○○
    購買毒品等情，已據證人辜錦章、劉俊妙於原審審理時結證屬實（詳見原審卷第
    一六○、一六一頁），足見祕密證人Ａ１上開所證與事實已有不符，亦難遽信。
    (4)證人丁○○於警詢時雖證稱：伊自今九十一年三月購買至九十一年十月底，共
    向庚○○買過幾次海洛因，伊記不清楚，伊大約每兩、三天就向庚○○購買乙次
    毒品云云，然被告庚○○、丙○○於警詢時所供丁○○向被告庚○○購買海洛因
    並其中部分由被告丙○○轉手之時間係於九十一年九月至十月份之事。除此之外
    ，證人丁○○其餘向被告二人購買海洛因之證述並無證據為佐，復經被告等否認
    在卷，自難遽採而為不利於被告二人之認定。末查，被告庚○○經法務部調查局
    測謊結果，就「其未販賣毒品」問題之測試結果，呈情緒波動反應，研判有說謊
    等情，固有法務部調查局九十一年十二月十七日調科參字第○九一二三○六五五
    一○號測謊報告書一紙在卷可按（詳見偵字第四四七五號卷第七九頁）。惟按：
    測謊鑑定，係依一般人若下意識刻意隱瞞事實真相時，會產生微妙之心理變化，
    例如：憂慮、緊張、恐懼、不安等現象，而因身體內部之心理變化，身體外部之
    生理狀況亦隨之變化，例如：呼吸急促、血液循環加速、心跳加快、聲音降低、
    大量流汗等異常現象，惟表現在外之生理變化，往往不易由肉眼觀察，乃由測謊
    員對受測者提問與待證事實相關之問題，藉由科學儀器（測謊機）紀錄受測者對
    各個質問所產生細微之生理變化，加以分析受測者是否下意識刻意隱瞞事實真相
    ，並判定其供述是否真實；測謊機本身並不能直接對受測者之供述產生正確與否
    之訊號，而係測謊員依其專業之學識及經驗，就測謊紀錄，予以客觀之分析解讀
    ，至於測謊鑑定究竟有無證據能力，刑事訴訟法並無明文規定，惟實務上，送鑑
    單位依刑事訴訟法第二百零八條第一項規定，囑託法務部調查局或內政部警政署
    刑事警察局為測謊檢查，受囑託機關就檢查結果，以該機關名義函覆原囑託之送
    鑑單位，該測謊檢查結果之書面報告，即係受囑託機關之鑑定報告，該機關之鑑
    定報告，形式上若符合測謊基本程式要件，包括：(一)經受測人同意配合，並已告
    知得拒絕受測，以減輕受測者不必要之壓力。(二)測謊員須經良好之專業訓練與相
    當之經驗。(三)測謊儀器品質良好且運作正常。(四)受測人身心及意識狀態正常。(五)
    測謊環境良好，無不當之外力干擾等要件；即賦予證據能力，非謂機關之鑑定報
    告書當然有證據能力；具上述形式之證據能力者，始予以實質之價值判斷，必符
    合待證事實需求者，始有證明力；刑事訴訟法就證據之證明力，採自由心證主義
    ，由法院本於確信自由判斷，惟法院之自由判斷，亦非漫無限制，仍不得違背經
    驗法則及論理法則；測謊檢查之受測者可能因人格特性或對於測謊質問之問題無
    法真正瞭解，致出現不應有之情緒波動反應，此時若過於相信測謊結果，反而有
    害於正當之事實認定（最高法院九十二年度台上字第三八二二號裁判意旨參照）
    。本件被告庚○○經法務部調查局進行測謊，對於「其未販賣毒品」問題之測試
    結果，呈情緒波動反應，研判有說謊。然本件上開對被告庚○○實施測謊之鑑定
    ，形式上是否符合前揭測謊基本程式要件，並無詳細資料可佐；且本件測謊僅就
    上開問題簡單提問，就販賣何種類毒品？如何販賣？販賣之時間、地點？均付諸
    闕如，難認所測試之問題及其方法具有專業可靠性，自難遽採該測謊鑑定報告而
    為不利於被告之認定。此外，復查無其他積極之證據足以證明被告等二人有公訴
    人所指之此部份犯行，不能證明被告等犯罪，原應就此部分為被告等無罪之諭知
    ，惟公訴人既認被告等此部份罪嫌與渠等前開經起訴論罪科刑部分間有連續犯之
    裁判上一罪之關係，爰不另為無罪之諭知。
據上論結，應依刑事訴訟法第三百六十九條第一項前段、第三百六十四條、第二百九
十九條第一項前段，毒品危害防制條例第四條第一項、第十九條第一項，刑法第十一
條前段、第二十八條、第五十六條、第五十九條，判決如主文。
本案經檢察官甲○○到庭執行職務。
中      華      民      國　    九十三     年     四      月     八 　　日
                                臺灣高等法院臺中分院刑事第四庭
                                      審判長法  官　洪　耀　宗
                                      　　　法　官　劉　登　俊
                                      　　　法　官  江　德　千
右正本證明與原本無異。
如不服本判決應於收受送達後十日內向本院提出上訴書狀，其未敘述上訴之理由者並
得於提起上訴後十日內向本院補提理由書（均須按他造當事人之人數附繕本）。
　　　　　　　　　　　　　　　　　　　　　　書記官  吳　麗　琴
中      華      民      國　    九十三     年     四      月     八 　　日
【附錄論罪科刑法條】
毒品危害防制條例第四條第一項：
製造、運輸、販賣第一級毒品者，處死刑或無期徒刑；處無期徒刑者，得併科新臺幣
一千萬元以下罰金。
　　　　　　　　　　　　　　　　　　　　　　　　　　　　　　　　　　　　Ｒ
